【裁判字號】    92,上易,873
【裁判日期】    920930
【裁判案由】    竊盜
【裁判全文】
臺灣高等法院高雄分院刑事判決          九十二年度上易字第八七三號
    上訴人  台灣高雄地方法院檢察署檢察官
    被  告  甲○○
右上訴人因被告竊盜案件，不服臺灣高雄地方法院九十二年度易字第七八號中華民國
九十二年四月三十日第一審判決（起訴案號：臺灣高雄地方法院檢察署九十一年度偵
字第二四六九一號），提起上訴，本院判決如左：
      主      文
原判決撤銷。
甲○○竊盜，處有期徒刑陸月，如易科罰金，以參佰元折算壹日。鑰匙壹支沒收。
      事      實
一、甲○○患有精神分裂症，為精神耗弱人，因其所有之車牌六Ｍ－六二二三號自用
    小客車，典當於高雄市三民區之正統當舖，經其母駱黃涼贖回，並於民國（下同
    ）九十一年十月廿八日以新臺幣廿七萬元出售與顏陳娟，顏陳娟將該車交與
    其子乙○○駛用，而停放於其高雄市○鎮區○○街二十號住處前，甲○○於九十
    一年十一月六日凌晨二時二十分許路過，竟意圖為自己不法之所有，持其所有留
    存之該車鑰匙，將該車駛離，得手後供己使用。嗣於當日上午十時卅分許，駕駛
    該車途經高雄市三民區○○○路四八九號前時，為乙○○發現而報警查獲，並扣
    得其所有之鑰匙一支。
二、案由高雄市政府警察局三民第二分局移送臺灣高雄地方法院檢察署檢察官偵查起
    訴。
      理      由
一、訊據被告甲○○對於前開時、地，以其所留存之鑰匙，將六Ｍ－六二二三號自用
    小客車開走，為警查獲之事實，供承不諱，而否認有竊盜犯意，辯稱：伊不知其
    母將該車贖回後，又出售與他人，伊以為其母將車寄放於朋友處，故伊將車開回
    來云云。
二、惟查：
  (一)前開被告之母駱黃涼將被告典當之六Ｍ－六二二三號自用小客車贖回後，出售與
    顏陳娟，顏陳娟將該車交與其子乙○○使用，停放於高雄市○○區○○街二
    十號前，為被告竊走等情，分據證人駱黃涼及被害人乙○○證實，並有顏陳娟
    陳報失竊之車輛失竊資料表附卷可稽。而被告於警訊時，就其六Ｍ－六二二三號
    自用小客車已出售與他人並過戶予他人名下，而於前開時地，以所留存之鑰匙，
    將該車竊走，得手後供己使用等事實，亦供承不諱。
  (二)被告於偵審中，雖又指稱其不知該車已出售與他人云云，證人駱黃涼及涂朝松（
    被告之姊夫）亦均證稱未將賣車之事告知被告云云。惟被告如不知情其母將車出
    售與他人，於警訊時，必將情以告，應無供承知悉已出售與他人並過戶與他人名
    下之理。且被告如認為其母將車寄放於朋友處，則被告欲將車開走時，豈有不告
    知該「朋友」之理。是被告所辯及證人駱黃涼、涂朝松所證，顯係飾詞卸責及迴
    護之詞，均非真實可採。
  (三)被告自八十三年間，即患有精神分裂症，迄九十二年七月間，仍在就醫治療中，
    此有陸軍八０二總醫院就醫證明書、長庚紀念醫院高雄醫學中心診斷證明書及高
    雄市立凱旋醫院診斷書等附卷可憑，是被告之精神狀況與常人有異，惟尚能辨認
    該六Ｍ－六二二三號自用小客車，係其典當贖回之車，故其於犯案時，為精神耗
    弱人，自堪認定。
  (四)此外，並有被害人乙○○出具之贓物領據證明單，車輛照片、行車執照等在卷可
    稽，復有鑰匙一支扣案可資佐證。本件事證已臻明確，被告所辯，顯係卸責之詞
    ，殊無足採，其犯行洵堪認定。
三、查被告意圖為自己不法之所有，而竊取他人之動產，核其所為，係犯刑法第三百
    二十條第一項之竊盜罪。被告犯案時為精神耗弱人，依刑法第十九條第二項規定
    減輕其刑。
四、原審諭知被告無罪判決，尚有未洽。檢察官上訴意旨指摘原判決不當，為有理由
    ，應由本院將原判決撤銷改判。爰審酌被告竊取已出售與他人之自用小客車，犯
    罪後坦承犯行於前，又否認犯行於後，姑念此前無犯罪前科，有臺灣高等法院被
    告全國前案紀錄表可按，品行尚好等一切情狀，量處如主文所示之刑，並諭知易
    科罰金之折算標準。扣案之鑰匙一支，係被告所有，供犯罪所用之物，依法宣告
    沒收。
據上論斷，應依刑事訴訟法第三百六十九條第一項前段、第三百六十四條、第二百九
十九條第一項前段，刑法第三百二十條第一項、第十九條第二項、第四十一條第一項
、第三十八條第一項第二款，罰金罰鍰提高標準條例第一條前段、第二條，判決如主
文。
本案經檢察官王登榮到庭執行職務。
中    華    民    國        九十二      年      九      月     三十     日
                              臺灣高等法院高雄分院刑事第五庭
                                  審判長法官  吳水木
                                        法官  趙文淵
                                        法官  洪慶鐘
右正本證明與原本無異。
不得上訴。
                                      書記官  彭筱瑗
中    華    民    國     九十二      年      十      月      二      日
附錄：本判決論罪科刑法條：
刑法第三百二十條第一項
意圖為自己或第三人不法之所有，而竊取他人之動產者，為竊盜罪，處五年以下有期
徒刑、拘役或五百元以下罰金。
                                                                      Ｈ


司法院資訊處製作；財團法人民間司法改革基金會備份。
